【裁判字號】    98,交抗,1963
【裁判日期】    980910
【裁判案由】    違反道路交通管理處罰條例
【裁判全文】
臺灣高等法院交通事件裁定            98年度交抗字第1963號
抗  告  人
即受處分人  甲○○原名林勇成.
上列抗告人因違反道路交通管理處罰條例案件，不服臺灣基隆地
方法院，中華民國98年7月15日所為裁定（97年度交聲字第208號
），提起抗告，本院裁定如下：
    主  文
抗告駁回。
    理  由
一、按駕駛人駕駛汽車（依道路交通管理處罰條例第3條第8款規
    定，包括機器腳踏車即機車），應遵守道路交通標誌、標線
    、號誌之指示，道路交通安全規則第90條前段定有明文。又
    道路交通標誌標線號誌設置規則第206條第5款第1目規定「
    圓形紅燈」之行車管制號誌係表示禁止車輛通行，並不得超
    越停止線或進入路口。如汽車駕駛人，行經有燈光號誌管制
    之交岔路口闖紅燈者，處新台幣（下同）1,800元以上5,400
    元以下罰鍰，道路交通管理處罰條 例第53條第1項定有明文
    ；且汽車駕駛人駕駛汽車違反道路交通管理處罰條例第53條
    規定者，除應依該條所規定之罰鍰處罰外，並應予記違規點
    數3點，道路交通管理處罰條例第63條第1項第3款亦定有明
    文。
二、經查，抗告人即受處分人甲○○於民國（下同）97年6月3日
    下午3時10分許，騎乘其所有車牌號碼BL6-087號重型機車，
    沿苗栗市○○街「由西往東」方向行駛，途經「設有燈光號
    誌管制」之新東街、復興路交會路口（以下簡稱「系爭路口
    」），因不遵守號誌指示「闖紅燈」（紅燈直行），為苗栗
    縣警察局警員乙○○攔停，以其有駕車行經有燈光號誌管制
    之交岔路口闖紅燈之違規行為，依道路交通管理處罰條例第
    53條第1項之規定，製發苗縣警交字第F00000000號舉發違反
    道路交通管理事件通知單舉發，並指定最後應到案日期為97
    年6月18日。再由交通部公路總局台北監理所基隆監理站於
    98年6月8日以基監字第裁42-F000000 00號違反道路交通管
    理事件裁決書，依道路交通管理處罰條例第53條第1項、第
    63條第1項第3款（裁決書漏載「第1項第3款」）規定，裁處
    受處分人罰鍰1,800元，並記違規點數3點；嗣受處分人於98
    年6月9日收受上開裁決書後向台北區監理所基隆監理站提出
    聲明異議；有上開舉發通知單影本、裁決書正本、送達證書
    、聲明異議狀各1份在卷可稽（見原法院卷第2頁至第7頁）
    。
三、受處分人甲○○在原法院之聲明異議意旨略以：受處分人騎
    乘機車沿苗栗市○○街駛至舉發地點，適遇號誌「綠燈」方
    通過系爭路口；乃舉發員警竟以肉眼誤判，即率爾攔停受處
    分人暨以「闖紅燈」對受處分人製單舉發，為此，受處分人
    自難甘服，爰於法定期間提起本件異議，求為撤銷原處分云
    云。惟查：
  (一)按交通警員掣單舉發違反道路交通管理處罰條例所列之違規
    事實，本質上為行政處分，係公務員基於職務上權力，依法
    就特定之具體事件所為具有公法上效果之單方行政行為，基
    於公務員為公法上行為具有公信力之原則，該行政處分當可
    被推定為真正，其據以依法處分之事實認定亦為真正無誤，
    本此公信原則，乃立法者賦予行政機關制定違反道路交通管
    理事件統一裁罰基準及處理細則，使勤務警員得當機處分，
    以達其維護交通秩序、安全之行政目的。反之，若謂公務員
    一切行政行為均需預留證據以證其實，則國家行政勢必窒礙
    難行；合先敘明。
  (二)證人即舉發本案受處分人違規行為之員警乙○○在原法院以
    證人之身分具結擔保供述之真實性，而於98年7月13日訊問
    時明確證稱：「（問：本件是否係你舉發？舉發經過為何？
    ）是我舉發沒錯。當天我是負責執行交通違規的取締勤務，
    系爭路口係Ｔ字型路口，而且系爭路口的號誌都是雙面顯示
    ，就是除了正面可以看到號誌的變化，背面也可以看到號誌
    的變化，因此我不用看對向車道的號誌變化來判斷，直接以
    異議人駕駛車輛行走的車道的號誌變化來判斷就可以了。當
    日我站在如編號１、3.照片所示位置（庭呈現場照片4張及
    現場圖1紙附卷），從照片上可以明顯看得出來，我站立的
    位置可以清楚判斷路口的號誌變化，而且系爭路口是一個小
    路口，停止線與停止線之間只有15公尺而已，為了避免駕駛
    人是於黃燈前後通過停止線，因為車速太慢，以至於通過路
    口時，號誌已經轉為紅燈，我們還預留3秒鐘的時間，我的
    意思是，由我站立的位置目視發現號誌轉為紅燈以後，我尚
    須等3秒鐘以後，才會對紅燈行經路口的駕駛人攔停舉發，
    因此，我站立的位置雖然無法看到停止線的狀況，但也絕對
    不可能出現異議人所指誤判的情況。」（見原法院98年7月
    13 日訊問筆錄第2頁）等語明確，並有證人乙○○提出之現
    場照片4張及現場圖1紙附卷足考。本院審酌：證人乙○○為
    依法執行取締交通違規勤務之警員，受處分人所違反者僅為
    道路交通管理處罰條例之行政處罰事項；而證人與受處分人
    間原無宿怨，果非有此事實，當無在法院訊問而以證人之身
    份具結供證時，甘冒偽證之刑法重責，刻意設詞誣陷受處分
    人之理；本件既無證據足資證明證人之舉發有錯誤或有捏造
    事實違法取締之情事；揆諸首揭說明，則證人本其維護交通
    秩序、安全職責所為之舉發，自應受到合法、正確之推定；
    尚難以本件除證人警員之供證外，並無其他舉發照片或錄影
    資料等證據資為佐證，即逕認證人乙○○之舉發不實。
  (三)次查，證人乙○○為執行交通取締勤務之警員，其對此等交
    通案件必有相當舉發之經驗，其證述於依法執行職務時，親
    眼目睹受處分人駕車違規闖紅燈，嗣並就其親眼見聞於受有
    具結程序及偽證罪擔保之情形下於法院到庭為證述，而所為
    之前開證詞，對於其如何發現本件受處分人駕駛車輛闖紅燈
    之過程，已提出合理、詳實之說明，且以一般執勤員警之專
    業訓練而言，對於該等職務上事項之觀察程度自遠較一般人
    更為專注，其應無誤判之可能，所為之上揭證述，亦無何違
    背一般經驗或論理法則之情形，其前揭證詞，自堪以採信。
    況證人乙○○已明確證述受處分人違規過程如上，苟若證人
    乙○○未親眼見聞，其如何得知受處分人於前開時間曾行經
    前開路口之事實。受處分人空言指稱員警所見有誤等語，要
    屬臆測之詞，自無可採。
  (四)綜上所述，受處分人確有在前開時、地駕駛機車，行經有燈
    光號誌管制之交岔路口闖紅燈之違規行為，已堪認定。
四、從而，原處分機關依道路交通管理處罰條例第53條第1項、
    第63條第1項第3款及違反道路交通管理事件統一裁罰基準表
    之規定，就受處分人上開違規行為裁處罰鍰1,800元，並記
    違規點數3點，核無違誤。原法院駁回受處分人之聲明異議
    ，亦無不合。
五、抗告意旨仍執前詞，並以：系爭路口並非警員所說T字形，
    應該是彎路的Y字形，且其所提供照片只是路口照片，並不
    足以證明抗告人有闖紅燈；攔截前，吳員與另一名警員及他
    人交談，依常理，吳員會眼看此二人，豈能同時看到號誌燈
    ，又如何計算3秒鐘；吳員自己承認無法看到停止線的狀況
    ，又如何判斷當時是何號誌；本案竟無證開罰，令人不能接
    受；且監理站拖一年才處分，正值抗告人當兵期間，地院開
    庭延誤又時間不足，本件抗告只有半天準備時間，又是另一
    種不公平云云，否認有違規行為，據以指摘原裁定不當，並
    無理由，其抗告應予駁回。
六、據上論結，應依道路交通案件處理辦法第26條，刑事訴訟法
    第412條，裁定如主文。
中    華    民    國    98    年    9     月    10    日
                  刑事第三庭審判長法  官   陳博志
                                  法  官   許文章
                                  法  官   陳德民
以上正本證明與原本無異。
不得再抗告。
                                  書記官   高麗雯
中    華    民    國    98    年    9     月    10    日


司法院資訊處製作；財團法人民間司法改革基金會備份。
